【裁判字號】    97,易,1307
【裁判日期】    970718
【裁判案由】    竊盜
【裁判全文】
臺灣臺中地方法院刑事判決              97年度易字第1307號
公  訴  人  臺灣臺中地方法院檢察署檢察官
被      告  乙○○原名張瑞弘.
選任辯護人  宋永祥律師
            鄭志誠律師
上列被告因竊盜案件，經檢察官提起公訴（九十六年度調偵字第
二四二號），本院判決如下：
    主    文
乙○○無罪。
    理    由
一、公訴意旨略以：被告乙○○（原名張瑞弘）係搶鮮有限公司
    （下稱搶先公司）之員工，其基於為自己不法所有之概括犯
    意，利用搶鮮公司承攬告訴人春原營造股份有限公司（下稱
    春原公司）位在臺中市西屯區市○○○路近惠中路口之「似
    水年華」工程之機會，連續為下列之盜竊行為：(一)被告先後
    於民國九十五年四月二十一日及二十三日（起訴書誤為二十
    二日；已經公訴人於本院審理時當庭為更正），利用藉為告
    訴人春原公司載運鋼筋過磅及運送至上開工地之機會，將過
    磅後之鋼筋，加以竊取，而未依約定將鋼筋運往工地，數量
    分別為一七‧二公噸及一四‧五九公噸。(二)嗣於同年七月一
    日、二日、十日及三十日，被告指示不知名之吊車司機，先
    將上開工地內之鋼筋吊至工地圍牆外，再命李東諺（所共同
    涉犯之竊盜罪嫌，另由檢察官提起公訴）及其他不詳之吊卡
    車司機，駕駛含車牌號碼236－GH號在內之吊卡車，乘工地
    人員休息時間，前往吊起上開預先放置好之鋼筋，以此方式
    竊取鋼筋，經告訴人春原公司人員丁○○發覺並加以拍照，
    之後加以清算，發現共計遭竊取鋼筋達七七‧三公噸；因認
    被告前後多次犯行，咸係涉有刑法第三百二十條第一項之竊
    盜罪嫌等語。
二、按犯罪事實應依證據認定之，無證據不得認定犯罪事實；又
    不能證明被告犯罪者，應諭知無罪之判決，刑事訴訟法第一
    百五十四條第二項、第三百零一條第一項分別定有明文。次
    按告訴人之告訴，係以使被告受刑事訴追為目的，是其陳述
    是否與事實相符，仍應調查其他證據以資審認，最高法院著
    有五十二年台上字第一三００號判例要旨可供參照。另事實
    之認定，應憑證據，如未能發現相當證據，或證據不足以證
    明，自不能以推測或擬制之方法，以為裁判基礎；又所謂認
    定犯罪事實之證據，係指足以認定被告確有犯罪行為之積極
    證據而言，而認定犯罪事實所憑之證據，雖不以直接證據為
    限，間接證據亦包括在內，然而無論直接或間接證據，其為
    訴訟上之證明，須於通常一般人均不致有所懷疑，而得確信
    其為真實之程度，始得據之為有罪之認定，倘其證明尚未達
    到此一程度，而有合理懷疑存在時，事實審復已就其心證上
    理由予以闡述，敘明其如何無從為有罪之確信，因而為無罪
    之判決，尚不得任意指為違法，亦有最高法院二十九年上字
    第三一０五號、四十年台上字第八六號、七十六年台上字第
    四九八六號判例要旨可供參酌。
三、公訴人認被告乙○○涉犯刑法竊盜罪嫌，無非係以上開事實
    ，業據告訴人春原公司指訴歷歷，並就犯罪事實(一)部分，提
    出九十五年四月二十一日及二十三日之地磅單、秤量單及勤
    務報告書，顯見被告當日確有未將過磅後之鋼筋，依約定運
    往工地之事實；次就犯罪事實(二)部分，則提出證人丁○○於
    九十五年七月一日所拍攝之照片、被告放置竊得之鋼筋照片
    及九十五年七月三十日工地錄影監視畫面翻拍照片為證等為
    其主要論據。訊據被告堅決否認有何竊盜犯行，辯稱：伊係
    承攬春原公司「似水年華」工地之鋼筋加工及彎紮工程，於
    工程進行中，因春原公司不斷臨時更改工程料單，致伊需重
    新計算備料、聯絡下包廠商等作業，無法如期開工，春原公
    司遂藉此片面解約，伊與春原公司即產生逾期違約金及另行
    發包之損害賠償等爭議，故本件純粹係伊與春原公司間關於
    工程履約之民事糾紛，並無存在刑事不法之問題，如何有竊
    盜之可言。另春原公司雖指稱伊於九十五年四月二十一日及
    二十三日二次未將過磅後之鋼筋，依約定運往工地云云；然
    該二次均係因工地構台已堆滿鋼筋，並無多餘空間再置放伊
    所運來之鋼筋，固伊才會將鋼筋運抵工地後，再原車離開，
    並將鋼筋置放於朝富地磅站旁之空地，待施工構台清出空間
    後，再將鋼筋運回工地使用，故並無竊盜之情事。而關於春
    原公司指述伊於九十五年七月一日、二日、十日及三十日偷
    竊鋼筋之部分，則係因春原公司要求伊清理工地現場之鋼筋
    餘料和廢料，伊始為之，且因春原公司「似水年華」工地大
    門之輪軌脫落故障無法開啟，吊卡車無法進入工地，才停放
    於大門外，而由工地內之介穩車行吊車將待加工之鋼筋吊起
    放入門外吊卡車上，再將鋼筋載至朝富地磅站旁之空地放置
    ，待鋼筋彙整至一定數量，再委由吊卡車一併載至漢泰加工
    廠加工。此等程序均係鋼筋彎紮工程之慣例，伊運出之鋼筋
    ，於加工後均有再運回工地為下一期工程使用，並無任何竊
    盜之犯行。況光天化日之下，系爭工地現場皆有春原公司之
    工程師、保全人員駐場，伊又如何能於日正當中明目張膽加
    以竊取，足徵春原公司及其工程師丁○○所指述伊竊盜之內
    容，均有不實等語。
四、經查：
  (一)本件告訴人春原公司固一再指稱被告乙○○涉有上揭在「似
    水年華」工地擅自運取鋼筋之竊盜犯行；但依其先後指述之
    內容觀之，其中關於被告竊盜鋼筋之時間與數量部分，其於
    九十五年十月十六日係先具狀指稱：乙○○未經「似水年華
    」工地現場督工人員之同意，擅自於九十五年七月一日、七
    月二日、七月十日及七月三十日竊取鋼筋數量合計七七‧三
    公噸云云（見他字卷第二頁）；嗣於九十五年十一月十四日
    經檢察官對告訴人春原公司之代理人丙○○為訊問時，其即
    改稱：乙○○先後於九十五年四月二十一日與同年月二十三
    日，各應將鋼筋一七‧二公噸及一四‧五九公噸載運至「似
    水年華」工地為工程施作，但並沒有依約將鋼筋運送至工地
    。另乙○○於九十五年四月三十日、五月十三日、六月二十
    四日、七月一日共四次，未經告知即將「似水年華」工地之
    鋼筋偷運出去。後又陸續在同年七月一日、二日、十日及三
    十日亦偷運鋼筋出工地，但數量多少不詳云云（見他字卷第
    二八頁）；而告訴代理人丙○○於同日所提出之陳報狀中卻
    係載明：乙○○於九十五年四月二十九日、六月二十四日、
    七月一日、七月十二日均將「似水年華」工地內之工程用鋼
    筋，未經告訴人現場督工人員之同意，擅自偷運出工地，此
    為乙○○所竊取。另乙○○於九十五年七月一日、二日、十
    日、三十日，偷運工程鋼筋，業經告訴人工地人員發現並拍
    照存證，亦涉有竊盜情事云云（見他字卷第三三頁）；基此
    ，告訴人春原公司就被告偷取「似水年華」工地鋼筋之時間
    、竊盜之數量等重要關鍵事項，先後指述之情節，已出現諸
    多齟齬反覆之處，以告訴人春原公司為專業之工程營造公司
    ，對於所營建工程之材料需用配給與進出工地數量若干，應
    能有周延縝密之精確掌握，其且聲稱被告有多次竊取鋼筋之
    犯行，均經工地現場工作人員拍照存證，何以對所指陳被告
    竊盜之時間與數量等情，前後竟出現上開重要情節歧異不一
    之情形，已難認其間並無指述錯誤之狀況。本件告訴人春原
    公司上開指述之情節既存有前揭重大之瑕疵，其指陳內容得
    否俱予盡信，已非全然無疑。
  (二)另按本件被告乙○○所營之搶鮮公司承攬告訴人春原公司之
    「鋼筋加工及彎紮」工程，被告領料及加工後出貨送至工地
    之流程應為被告載運鋼筋運至臺中縣大肚鄉被告委託加工之
    信泰鋼鐵股份有限公司（下稱信泰鋼鐵公司）磅秤後並在該
    處加工（依施工圖說須將鋼筋剪裁或截彎等），再將加工完
    成之鋼筋，僱請貨車載運，並通知告訴人春原公司工地工程
    師至指定之「新朝富地磅」秤總重量後，再轉載至「似水年
    華」工地下貨完成；嗣原車再折返「新朝富地磅」磅秤空車
    重量；此應為卷附「新朝富地磅」出具之地磅單內記載：「
    總重」、「空重」及「淨重」等欄位數據及每一地磅單均同
    時檢附有對應之信泰鋼鐵公司秤量單，其所載淨重與相對應
    之「新朝富地磅」地磅單總重減除（貨車）空重後所餘淨重
    ，均僅有些微差距之由來（見他字卷第三五頁至第三六頁、
    第五二頁至第九九頁）。另證人即告訴人春原公司之工地工
    程師丁○○亦於偵查中證稱：車子到工地附近，地磅時會連
    絡伊去那裡會磅總重，磅完後伊帶領車子到工地下貨，下完
    後伊再隨車去地磅磅空重等語綦詳 (見調偵字卷第四九頁）
    ，是被告所僱傭之司機苟有載運鋼筋至工地，依前揭流程，
    貨車所載鋼筋之總重於下貨後仍須原車折返以稱空重，凡此
    過程均須有告訴人春原公司之工地人員陪同，而本件告訴人
    春原公司指述被告於九十五年四月二十一日及二十三日二次
    偷竊鋼筋，依告訴人春原公司所提出援引為指證憑佐之「新
    朝富地磅」地磅單 (見他字卷第三五頁、第三六頁），其上
    均明載有貨車「總重」、空重」及相減後之「淨重」，顯見
    被告與告訴人春原公司雙方於斯時對被告所派遣之貨車確有
    載運鋼筋送至工地，並已完成下貨交付，嗣後且有磅秤貨車
    空重，核與相對應之信泰鋼鐵公司秤量單上所載之淨重相合
    致等情應均無異見；告訴人春原公司事後卻反持該二紙地磅
    單，指稱被告未依約於九十五年四月二十一日及二十三日將
    工程用鋼筋送至「似水年華」工地，亦因違背上開地磅單、
    秤量單等書面資料之記載而有不實攀誣之嫌。況按侵占罪之
    成立，以侵占之物本屬自己所持有為要件。若將他人持有物
    移歸自己持有，方屬竊盜行為，不得謂為侵占，此有最高法
    院二十九年度上字第三三七八號判例意旨可資參照；本件依
    前述流程，被告係將加工完成之鋼筋，僱請貨車載運，並通
    知告訴人春原公司工地工程師至指定之「新朝富地磅」秤總
    重量後，再轉載至「似水年華」工地下貨完成，準此，於被
    告將此等工程用鋼筋運送至「似水年華」工地卸載之前，該
    等鋼筋應係屬被告或其使用人所持有而管領之狀態，縱若被
    告確有不法所有之意圖，確未依約將鋼筋載運至工地搬卸，
    而逕自據為己有，衡酌亦屬刑法業務侵占罪所規範處罰之範
    疇，起訴書認此部分被告所為亦係犯竊盜罪，同有違誤，且
    因竊盜罪與業務侵占罪，其基本社會事實不同，犯罪構成要
    件亦相異，兩罪雖同屬侵害財產上法益，然性質完全迥異，
    本院亦不得於本件遽予變更起訴法條，對被告逕以刑法之業
    務侵占罪論擬，應併敘明。
  (三)再關於告訴人春原公司指稱被告乙○○先後於九十五年七月
    一日、二日、十日及三十日，均有未經同意，擅自從「似水
    年華」工地偷運竊取鋼筋等情，固據證人丁○○於本院審理
    時到庭指證歷歷（見本院卷第八八頁至第九０頁反面），並
    經告訴人春原公司提出照片五張以為佐證（見調偵字卷第二
    六頁至第三０頁）；然觀諸告訴人春原公司所提之前揭照片
    ，其間固有拍攝鋼筋堆置及吊卡車操作之場景，但告訴人春
    原公司對於如何得僅以此等照片，即逕認所堆置之鋼筋即係
    由被告竊盜所得？工地內之吊卡車運作，如何得即率認係被
    告偷吊竊取鋼筋，而非與「似水年華」工地之工程施作相關
    ？均未能提出合理且無從質疑之解釋與指證，其指陳之真實
    性若何，已顯有可疑。且倘若告訴人春原公司所指為真，則
    其於「似水年華」工地現場之工作人員，既得於被告竊取鋼
    筋之當下拍照存證，何以未當場制止被告，或報警舉發，猶
    任令被告逕自將工程用鋼筋載離工地現場，且在事後與被告
    召開工程協調會議時，就此亦未置一詞，從未向被告質疑反
    應（此可見調偵字卷第五六頁之春原公司會議紀錄），甚或
    遲至與被告已因雙方承攬契約生有工程款糾紛，而在九十五
    年九月、十月間頻有存證信函之往來（見他字卷第四五頁至
    第五一頁），告訴人春原公司始在九十五年十月十六日具狀
    對被告提出竊盜告訴，衡之亦均與常情有所捍格。況依告訴
    人春原公司所開立予被告之工程報價單須知中工程配合事項
    所載（見他字卷第一六六頁），告訴人春原公司係以被告所
    提出之數量表，購置鋼筋交予被告「責任施工」，其間數量
    不另辦理追加減，則何以被告仍得認有竊取系爭「似水年華
    」工地工程用鋼筋之意圖或動機，亦未見告訴人春原公司闡
    述其理由以釋疑，實難率認被告確有其所指之多次竊盜犯行
    。綜此，本件告訴人春原公司所指述被告之多次竊盜犯罪，
    衡之即不無憑空捏造之嫌，是本件自難僅憑告訴人春原公司
    及證人丁○○片面且具瑕疵之指述，遽認被告確有多次於「
    似水年華」工地偷竊工程用鋼筋之行為。
五、綜上所述，本件除告訴人春原公司具瑕疵之指述外，經查並
    無其他任何具體事證，足認被告乙○○確有為起訴書所載之
    多次竊盜犯行，檢察官此部分認定所依據之理由尚有未足，
    即未達確信真實之程度，尚有合理性懷疑之存在。此外，復
    查無其他積極證據，足認被告確有為本件竊盜之犯行，應認
    不能證明被告犯罪，揆諸前揭說明，自應依法就被告被訴之
    竊盜犯行均為無罪判決之諭知。
據上論斷，應依刑事訴訟法第三百零一條第一項，判決如主文。
本案經檢察官甲○○到庭執行職務。
中    華    民    國    97    年    7     月    18    日
                  刑事第三庭  法  官  陳思成
上正本證明與原本無異。
如不服本判決，應於收受送達後10日內向本院提出上訴書狀（應
敘述具體理由並附繕本）。
上訴書狀如未敘述理由，應於上訴期間屆滿後20日內補提理由書
於本院。
                              書記官  吳詩琳
中    華    民    國    97    年    7     月    21    日


司法院資訊處製作；財團法人民間司法改革基金會備份。
